【裁判字號】    97,易,1276
【裁判日期】    990226
【裁判案由】    賭博
【裁判全文】
臺灣臺南地方法院刑事判決              97年度易字第1276號
公  訴  人  臺灣臺南地方法院檢察署檢察官
被      告  庚○○
指定辯護人  本院公設辯護人  乙○○
上列被告因賭博案件，經檢察官提起公訴（97年度偵字第4329號）
，本院判決如下：
    主  文
庚○○無罪。
    理  由
一、公訴意旨略以：被告庚○○於民國 94年8月間起，向丑○○
    （業經臺灣高等法院臺南分院 98年度上易字第770號刑事判
    決確定在案）承租位在臺南市○○區○○路2段 61號之「寶
    貝熊超商」，並自94年10月6日起至96年8月19日，在該超商
    內經營「紳太電子遊戲場」，由丑○○擔任店長，嗣自96年
    8 月20日起，被告將「寶貝熊超商」及「紳太電子遊戲場」
    頂讓丑○○繼續經營，然被告仍掛名擔任「紳太電子遊戲場
    」之登記負責人，且被告與丑○○自民國94年10月間起，明
    知其所經營之「紳太電子遊戲場」僅得設置娛樂類電子遊戲
    機，竟共同基於意圖營利聚眾賭博之犯意聯絡，在上開之公
    眾得出入之場所，設置賭博性電子遊戲機「賽馬雙人座」2
    台、「戰國風雲雙人座」1台、「麻將」1台、「樸克迷13」
    2 台、「超悟空」1台、「春秋二代」2台、「金象王」 3台
    、「大舞台」1台、「火車王」1台及「彈珠檯」1台，並自9
    5年10月至 96年10月間，以每月新臺幣（下同）20,000元之
    代價，陸續僱用與其等有意圖營利聚眾賭博犯意聯絡之店員
    戊○○、巳○○、卯○○、癸○○、甲○○及壬○○（渠六
    人均業經臺灣高等法院臺南分院 98年度上易字第770號刑事
    判決確定在案），由上開店員負責現場兌換代幣及洗分，供
    不特定之人把玩上述電子遊戲機台而賭博財物，賭博方式為
    賭客每次將以10元硬幣兌換1枚之代幣投入機台內，採 1比1
    （投1枚10元硬幣機台顯示 10點）比例押注賭博，如押中則
    可贏得數倍不等分數，如未押中，則所投入之賭資由機具沒
    入歸店方贏得，贏得之分數可向上開店員換取現金，並由店
    員通知賭客至該址二樓樓梯間等待，俟店員將賭客贏得金錢
    置於塑膠罐後，以真空吸塵器加壓輸送至二樓樓梯間左邊隱
    藏暗格內由賭客領取，以此不確定之或然率決定財物之輸贏
    。嗣於96年10月18日下午4時0分許，經警在「紳太電子遊戲
    場」搜索並查獲寅○○、己○○及辰○○正把玩電動賭博機
    具，以及循線查獲柳宗堡曾於「紳太電子遊戲場」以電動賭
    博機具進行賭博（上開四名賭客均另案經本院判決確定），
    並扣得丑○○所有如附表所示之物，故認被告涉犯刑法 266
    條第1項前段之賭博罪嫌及同法第268條之意圖營利聚眾賭博
    罪嫌等語。
二、證據能力部分：
  (一)丑○○、戊○○、巳○○、卯○○、癸○○、甲○○、壬○○、辛○○、寅○○、己○○及辰○○於偵訊中具結之陳述
    ，係被告以外之人於偵查中向檢察官所為之陳述，且均且未
    見有何顯不可信之情況，依刑事訴訟法第159條之1第2 項規
    定，得為證據。
  (二)檢察官、被告及辯護人對於辛○○、寅○○、己○○、辰○○、丑○○、戊○○、巳○○、卯○○、癸○○、甲○○、
    壬○○於司法警察調查中，及丑○○、戊○○、巳○○、卯
    ○○、癸○○、甲○○、壬○○於檢察官偵訊中以同案被告
    身分所為之陳述，以及附表一Ａ所示之非供述證據，係為審
    判外言詞及書面陳述，且至言詞辯論終結前均未聲明異議，
    且本院審酌前開言詞及書面陳述作成之情況，並無不適當之
    情形，依刑事訴訟法第159條之5第1項、第2項規定，得為證
    據。
三、公訴意旨無非以丑○○、戊○○、巳○○、卯○○、癸○○
    、甲○○、壬○○、辛○○、寅○○、己○○及辰○○於司
    法警察調查中及偵查中之陳述，以及附表一Ａ所示資料及附
    表一Ｂ所示扣案之物，為論罪之據。被告經合法傳喚，雖無
    正當理由未於最後言詞辯論到庭，然據其先前陳述，對於其
    係「紳太電子遊戲場」營利事業設立登記之負責人之情，固
    為坦承，然堅詞否認有何觸犯刑法第266條第1項前段之賭博
    罪及同法第268 條之意圖營利聚眾賭博罪之行為，並辯稱：
    我只是出名登記為「紳太電子遊戲場」營利事業設立登記之
    負責人，並未參與經營，在該處發生之賭博犯行與我無關等
    語。經查：
  (一)按犯罪事實應依證據認定之，無證據不得認定其犯罪事實，
    刑事訴訟法第154條第2項定有明文。次按認定不利於被告之
    事實，須依積極證據，苟積極證據不足為不利於被告事實之
    認定，即應為有利於被告之認定，更不必有何有利之證據；
    且刑事訴訟法上所謂認定犯罪事實之證據，係指足以認定被
    告確有犯罪之積極證據而言，該項證據自需適合於被告犯罪
    事實之認定，始得採為斷罪資料；如未能發現相當證據，或
    證據不足以證明，自不能以推測或擬制之方法，以為裁判之
    基礎；又刑事訴訟法第161條第1項規定檢察官就被告犯罪事
    實，應負舉證責任，並指出證明之方法，故檢察官對於起訴
    之犯罪事實，應負提出證據及說服之實質舉證責任，倘其所
    提出之證據，不足為被告有罪之積極證明，或其闡明之證明
    方法，無從說服法官以形成被告有罪之心證，基於無罪推定
    之原則，自應為被告無罪判決之諭知，最高法院30年上字第
    816號、29年上字第3105號、92年臺上字第128號等判例意旨
    參照。
  (二)「紳太電子遊戲場」於 94年10月6日核准設立登記時，其申
    請營利事業設立登記之負責人固為被告，且直至96年10月18
    日為警搜索之時，尚未曾改變，有臺南市政府 98年3月18日
    南市建登字第 09800254860號函暨所附「紳太電子遊戲場」
    營利事業設立登記資料可稽（見審二卷第 2至28頁），且寅
    ○○、己○○、辰○○及辛○○確有於附表二所示96年9 月
    29日至同年10月18日之期間，先後如附表二所示在「紳太電
    子遊戲場」以該遊戲場擺設之電動賭博機具進行賭博行為之
    情，除為己○○、辰○○及辛○○迭於司法警察調查中、偵
    查中及審理中，及寅○○迭於司法警察調查中、偵查中，以
    及查獲之警員丁○○、子○○於審理中證稱至明外，並有附
    表一Ａ所示之資料可憑及附表一Ｂ所示之物扣案為證，而寅
    ○○、己○○、辰○○及辛○○亦因附表二所示之賭博犯行
    ，各經本院以97年度簡字第2259號刑事簡易判決判處罰金確
    定，有該判決書1 份可稽（丑○○、巳○○、卯○○、癸○○、甲○○及壬○○則因附表二所示之賭博犯行，另各經臺
    灣高等法院臺南分院以 98年度上易字第770號刑事判決判處
    罰金確定，戊○○則於同案獲無罪判決確定），且丑○○固
    曾於司法警察調查中陳稱：「寶貝熊超商」之負責人為被告
    ，我當店長將近2年，被告每月發給我 25,000元薪資，我主
    要負責店員管理、商品貨物管理、電子遊戲場管理等語，戊○○曾於偵查中陳稱：我於95年10月至96年11月在「寶貝熊
    超商」任職，係由被告應徵及受雇於被告等語，而巳○○曾
    於司法警察調查中陳稱：我係向丑○○應徵而於 96年7月底
    開始在「寶貝熊超商」任職，「寶貝熊超商」之實際負責人
    為被告等語，然查：
  (1)被告與丑○○曾於 96年8月20日，與被告簽立被告以30萬元
    代價，將「寶貝熊超商」（登記名稱為華毅商行）及「紳太
    電子遊電子遊戲場」賣予丑○○，並於同日給付價金完畢等
    內容之讓渡證書（見偵卷第91頁），且被告於偵查中亦陳稱
    其曾與丑○○書立上開將「寶貝熊超商」及「紳太電子遊戲
    場」頂讓予丑○○之讓渡書，並將店內設備盤點交付丑○○
    等語（見偵卷第87、88頁）。
  (2)又丑○○除迭於偵查及審理中詳稱：我原本打算與友人合夥
    開超商，故於94年8月間承租臺南市○○區○○路2段61號房
    屋，然因資金問題而未能開立超商，遂將該屋一、二樓出租
    予被告，被告在該處申請設立「寶貝熊超商」及「紳太電子
    遊戲場」，我住在該屋三樓，被告在人手不夠時，偶爾會找
    我去代班看店，直至 96年6月間我至「寶貝熊超商」擔任實
    習店長，準備接手盤讓，嗣於 96年8月20日與被告簽立以30
    萬元代價，將「寶貝熊超商」及「紳太電子遊戲場」之設備
    及營運全部盤讓予我之讓渡書，且自 96年8月20日盤讓之後
    ，關於「寶貝熊超商」及「紳太電子遊戲場」之店務、會計
    帳目、員工薪水均由我自己處理，被告既未再至店內，亦未
    再參與店務或資金運用事宜，在 96年8月20日之後，「寶貝
    熊超商」及「紳太電子遊戲場」之經營、管理均與被告無關
    ，只是在盤讓之後，我有要求被告辦理負責人變更手續，然
    被告覺得盤讓價格太便宜而要求再予補貼，遭我拒絕而致拖
    延未將負責人辦理變更等語外，尚於審理中陳稱：店員戊○○係在我於 96年8月20日盤讓之前，即由被告雇用而在盤讓
    後留任，蘇楨毅在先前曾有任職，離職後於 96年7月間再由
    我應徵任職，而店員陳姿秀、癸○○、甲○○及壬○○均由
    我應徵，且我並未很清楚告知店員我已在 96年8月20日盤下
    之事，我仍向他們表示我係店長，我想待負責人變更完畢後
    ，再告知店員，而因為負責人在名稱上仍為被告，所以店員
    會認為被告係為負責人等語（見偵卷83、84、86，審四卷62
    至76頁）。
  (3)再者，癸○○於司法警察調查中及偵查中陳稱：我係於96年
    9 月間至「寶貝熊超商」任職，係店長所雇用，我不知上面
    是否有老闆等語（見警卷第32頁背面，偵卷第56頁），卯○○於司法警察調查中及偵查中陳稱：我係於 96年7月間向丑
    ○○應徵而在「寶貝熊超商」任職等語（見警卷第39頁，偵
    卷第50頁），甲○○於司法警察調查中及偵查中陳稱：我係
    於 96年9月間向丑○○應徵，而由丑○○雇用在「寶貝熊超
    商」任職等語（見警卷第43頁，偵卷第47頁），壬○○於司
    法警察調查中及偵查中陳稱：我係於 96年10月1日向丑○○
    應徵，而由丑○○雇用在「寶貝熊超商」任職，我未見過負
    責人，由營利事業登記證上之記載得知負責人為被告等語（
    見警卷第46頁，偵卷第62頁），且戊○○於審理中詳稱：我
    於95年11月間至「寶貝熊超商」任職，當時係向被告應徵，
    被告係營利事業登記證上載之負責人，丑○○係為店長，而
    店員癸○○、陳姿秀、卯○○、甲○○、壬○○、蘇楨毅係
    在警察搜索之前約一、二個月，由丑○○聘雇而來，我原不
    知丑○○於 96年8月20日出錢向被告盤下「寶貝熊超商」及
    「紳太電子遊戲場」之事，係遭警搜索，去警察局之後，聽
    丑○○講的，而我從開始任職起至警察搜索之日止，關於店
    務均與丑○○聯絡，只有在應徵時有與被告講話，之後都未
    與被告聯絡過，且在警察搜索之日前二個月，我沒有印象有
    看到被告到店內，此期間如有遇到店務有問題待處理，都找
    丑○○等語（見審四卷第80至84、89至92頁），又蘇楨毅於
    審理中詳稱：我曾經在「寶貝熊超商」任職而離職後，隔約
    一年多，在96年7月或8月間經店長丑○○電話找我再回去任
    職，二次都是丑○○面試及雇用，第二次回去任職，並沒有
    人告訴我負責人有變更，因為我看營利事業登記證上記載之
    負責人仍是被告姓名，且那時丑○○對我不錯，其只是叫我
    做好份內之事，我就未向丑○○詢問為何營利事業登記證上
    登載之負責人係被告姓名，而在第二次任職後，所有店務都
    是找丑○○處理，交班時不是把錢交由丑○○收走，就是放
    保險櫃，我當班時並未見被告前來向我收錢，我從未因為店
    務而與被告聯絡，都是與丑○○聯絡，且丑○○會打電話來
    問收了多少現金，薪水也是丑○○跟我說放在何處，未遇過
    被告來發薪水，我在該店任職時，有什麼事都是找丑○○等
    語（見審四卷第93至107頁）。
  (4)由上所述，被告雖直至96年10月18日警員至位於「寶貝熊超
    商」內之「紳太電子遊戲場」進行搜索之時，「紳太電子遊
    戲場」之營利事業登記證上所載設立登記之負責人仍為被告
    姓名，且戊○○、蘇楨毅、癸○○、卯○○、甲○○、壬○○本於受雇店員身分，只由該營利事業登記證知悉設立登記
    之負責人為被告，對於是否存有盤讓而致實際負責經營之負
    責人有所變更一事，固未得知或受告知，然從前揭被告及丑
    ○○均明白指陳被告業於 96年8月20日將「寶貝熊超商」及
    「紳太電子遊戲場」全部盤讓予丑○○接管，並有內容意旨
    與該盤讓情事相符之讓渡證書為證，復再佐以「寶貝熊超商
    」及「紳太電子遊戲場」至少在遭搜索之日前之二個月，業
    明顯呈現出店務、收支、會計帳目以及店員之指揮、應徵雇
    用及發薪等攸關營運之事務，均由丑○○一手掌理之景象，
    而未見被告有何參與相關營運事務之跡象等情綜合以觀，被
    告於 96年8月20日即已將「寶貝熊超商」及「紳太電子遊戲
    場」全部盤讓交予丑○○接手管理營運一事，衡非虛假。
  (四)被告既於 96年8月20日即將「寶貝熊超商」及「紳太電子遊
    戲場」之設備及營運全部盤讓交予丑○○接手，而未見其有
    何再參與營運事務之舉動，則附表二所示在盤讓之後，於96
    年9月29日至同年 10月18日之期間在「紳太電子遊戲場」發
    生之賭博犯罪，即難僅因營利事業登記證上載之負責人猶為
    被告而尚未變更，即推認被告必有參與實行該部犯罪。又除
    附表二所示之賭博犯罪以外，並無任何足認自94年10月間起
    ，猶有其他在「紳太電子遊戲場」進行聚眾賭博及賭博犯行
    之證據，自不能僅憑曾有查獲附表二所示之賭博犯罪，即可
    遽為推認尚有其他聚眾賭博及賭博犯行存在。從而，檢察官
    就公訴意旨所指被告觸犯刑法第266條第1項前段之賭博罪及
    同法第268 條之意圖營利聚眾賭博罪之事實，並未舉證明確
    達令人信實無疑之程度，揆諸上揭判例及說明，既無積極證
    據足以證明被告有何公訴意旨所指之犯行，自應為無罪判決
    之諭知。
四、又按法院認應科拘役、罰金或應諭知免刑或無罪之案件，被
    告經合法傳喚無正當理由不到庭者，得不待其陳述逕行判決
    ，刑事訴訟法第 306條定有明文。被告經受合法傳喚，無正
    當理由不到庭，本院認本件係應無罪案件，自得不待其陳述
    ，逕行判決，附此敘明。
據上論斷，應依刑事訴訟法第306條、第301條第1項，判決如主
文。
本案經檢察官丙○○到庭執行職務
中    華    民    國    99    年    2     月    26    日
                  刑事第十庭  法  官  陳威龍
以上正本證明與原本無異。
如不服本判決應於收受本判決後10日內向本院提出上訴書狀，並
應敘述具體理由。其未敘述上訴理由者，應於上訴期間屆滿後20
日內向本院補提理由書狀（均須按他造當事人之人數附繕本）「
切勿逕送上級法院」。
                              書記官  吳昕韋
中    華    民    國    99    年    2     月    26    日
附表一：
Ａ：
扣押物品清單（偵卷第8-10頁）、扣押物品目錄表（警卷第64-6
5頁）及查扣賭博性電動玩具暫存保管條（警卷第67頁）各1份
現場照片18張（警卷第70-78 頁）
監錄系統擷錄兌換現金畫面影像一覽表1份及翻拍照片（警卷第
79- 80頁）（警卷第82-116頁）
現場監錄系統擷錄畫面譯文表1紙（警卷第117頁）
營業帳單影本9張（警卷第118-126頁）
留言本影本3張（警卷第127-129頁）
Ｂ：
 ┌───┬─────────┬────┐
 │編  號│物   品   名   稱 │數    量│
 ├───┼─────────┼────┤
 │  一  │賽馬IC板          │4塊     │
 ├───┼─────────┼────┤
 │  二  │小瑪莉IC板        │7塊     │
 ├───┼─────────┼────┤
 │  三  │麻將IC板          │1塊     │
 ├───┼─────────┼────┤
 │  四  │樸克迷13IC板      │1塊     │
 ├───┼─────────┼────┤
 │  五  │戰國風雲IC板      │2塊     │
 ├───┼─────────┼────┤
 │  六  │超悟空IC板        │1塊     │
 │      │                  │        │
 ├───┼─────────┼────┤
 │  七  │賓果連線IC板      │1塊     │
 │      │                  │        │
 ├───┼─────────┼────┤
 │  八  │水果盤IC板        │1塊     │
 ├───┼─────────┼────┤
 │  十  │代幣              │2230枚  │
 ├───┼─────────┼────┤
 │ 十一 │戰國風雲雙人座電子│1台     │
 │      │遊戲機殼          │        │
 ├───┼─────────┼────┤
 │ 十二 │樸克迷13電子遊戲機│2台     │
 │      │殼                │        │
 ├───┼─────────┼────┤
 │ 十三 │麻將電子遊戲機殼  │1台     │
 ├───┼─────────┼────┤
 │ 十四 │賽馬雙人座電子遊戲│2台     │
 │      │機殼              │        │
 ├───┼─────────┼────┤
 │ 十五 │悟空電子遊戲機殼  │1台     │
 ├───┼─────────┼────┤
 │ 十六 │春秋二代電子遊戲機│2台     │
 │      │殼                │        │
 ├───┼─────────┼────┤
 │ 十七 │金象王電子遊戲機殼│3台     │
 ├───┼─────────┼────┤
 │ 十八 │大舞台電子遊戲機殼│1台     │
 ├───┼─────────┼────┤
 │ 十九 │火車王電子遊戲機殼│1台     │
 ├───┼─────────┼────┤
 │ 二十 │彈珠檯電子遊戲機殼│1台     │
 ├───┼─────────┼────┤
 │二十一│營業結帳袋        │8個     │
 ├───┼─────────┼────┤
 │二十二│吸塵器            │1台     │
 ├───┼─────────┼────┤
 │二十三│電腦主機          │3台     │
 ├───┼─────────┼────┤
 │二十四│監視器分配器      │3台     │
 ├───┼─────────┼────┤
 │二十五│電子鎖搖控器      │9個     │
 ├───┼─────────┼────┤
 │二十六│暗格內塑膠杯      │3個     │
 ├───┼─────────┼────┤
 │二十七│暗格內塑膠蓋      │1個     │
 ├───┼─────────┼────┤
 │二十八│櫃台內塑膠杯      │2個     │
 ├───┼─────────┼────┤
 │二十九│櫃台內塑膠蓋      │5個     │
 ├───┼─────────┼────┤
 │  三十│機台營業帳冊細目  │52本    │
 ├───┼─────────┼────┤
 │三十一│營業帳目單        │9張     │
 ├───┼─────────┼────┤
 │三十二│員工上下班打卡表  │40張    │
 ├───┼─────────┼────┤
 │三十三│留言本            │2本     │
 └───┴─────────┴────┘
附表二：
(1)辰○○在「紳太電子遊戲場」內賭博情形：
  於 96年9月29日凌晨2時3分許，以「賽馬」機具為賭具進行
    賭博，並將所得之分數，由不詳姓名之店員兌換現金予辰○○。
  於96年10月18日下午2時36分許，以「小瑪莉」機具為賭具
    進行賭博，並將所得之分數，由店員甲○○兌換現金予辰○○。
(2)辛○○在「紳太電子遊戲場」內賭博情形：
  先後於96年10月1日下午9時17分許及96年10月8日下午10時
    38分許，以「賽馬」機具為賭具進行賭博，並將所得之分數
    ，由店員癸○○兌換現金予辛○○。
  於96年10月17日下午11時14分許，以「賽馬」機具為賭具進
    行賭博，並將所得之分數，由店員壬○○、巳○○兌換現金
    予辛○○。
(3)寅○○在「紳太電子遊戲場」內賭博情形：
    於96年10月10日下午11時21分許，以「賽馬」機具為賭具進
    行賭博，並將所得之分數，由店員壬○○、巳○○兌換現金
    予寅○○。
(4)己○○在「紳太電子遊戲場」內賭博情形：
    於96年10月18日上午9時51分許，以「小瑪莉」機具為賭具
    進行賭博，並將所得之分數，由店員卯○○兌換現金予己○○。

司法院資訊處製作；財團法人民間司法改革基金會備份。
